臺灣板橋地方法院刑事裁定　　　　　　　　　　　　　九十三年度聲判字第一六號
　　聲 請 人
　　即告訴人　乙○○
　　代 理 人　江東原律師
　　　　　　　趙文銘律師
　　被　　告　甲○○
右列聲請人因告訴被告過失致死案件，不服臺灣高等法院檢察署檢察長駁回再議之處
分（九十三年度上聲議字第一三九號），聲請交付審判，本院裁定如左：
    主  文
聲請駁回。
    理  由
一、按告訴人不服上級法院檢察署檢察長或檢察總長認再議為無理由而駁回之處分者
    ，得於接受處分書後十日內委任律師提出理由狀，向該管第一審法院聲請交付審
    判；法院認為交付審判之聲請不合法或無理由者，應駁回之，刑事訴訟法第二百
    五十八條之一、第二百五十八條之三第二項前段，分別定有明文。
二、本件聲請人即告訴人乙○○以被告甲○○涉犯過失致死罪嫌，向臺灣板橋地方法
    院檢察署檢察官提出告訴，經該署檢察官於民國九十二年十一月十三日以九十二
    年度偵字第五五八四號為不起訴處分後，聲請人不服，聲請再議經臺灣高等法院
    檢察署檢察長於九十三年二月五日以再議為無理由而為駁回再議之處分。
三、聲請交付審判意旨略以：原不起訴處分書所載理由有如下諸點，違背經驗法則、
    論理法則或其他證據法則：
    (一)原不起訴處分書認定被告甲○○罪嫌不足，無非以被害人黃義翔非掉落於被告
      車前，若被害人確係掉落被告車前，則被告亦應得遵守其注意義務為是等為由
      ，然檢察官就同一事實之同案被告顏偉智起訴認定之事實，則認顏偉智騎乘機
      車後載被害人，疏未注意貿然超車，使被害人右腳擦撞右方車輛，摔落地面而
      遭被告所駕於後之大客車壓到胸部，可見係認被害人掉落被告車前，而原不起
      訴處分書竟為相反之認定，顯有矛盾；再者原不起訴處分書既認被害人若確係
      摔落被告車前，被告亦應得遵守其注意義務，而被害人既遭其大客車壓過，被
      告自應有疏未注意車前狀況之過失，是不起訴處分之理由顯有矛盾之違法。
    (二)其次檢察官未請鑑定人到場詳述鑑定成因，即於原不起訴處分書誤以被害人雙
      臂、左肋骨相對位置並無骨折，率行遽論被害人傷勢非係由被告所駕大客車右
      前輪碾壓所致，其認定事實顯有違背經驗法則、論理法則及未憑證據之違法。
    (三)再衡諸被告所駕大客車底部與地面相距為三十三至三十四公分，而人之肩寬為
      五十至七十公分，且顏偉智超車未保持適當距離，兩車間殆無距離，被害人顯
      無可能由車側滑落至被告車底，原不起訴處分書率認被害人係摔落機車後，翻
      落被告大客車底部，顯違經驗法則、論理法則；又被害人經鑑定胸腔二側肋腔
      各有五○○、一○○○ＣＣ血漿，應為內出血，蓋被害人遭被告大客車右前輪
      輾壓時，未必即刻噴出血跡而沾染被告大客車右前輪、車體，是原不起訴處分
      書率認被害人傷勢必非被告大客車右前輪所致，亦有認定事實未憑證據及違背
      經驗法則之違法。
    (四)又被告係從事駕駛業務之國光號司機，自應熟知遵守交通規則，本應隨時注意
      車前狀況，行經車站更應減速慢行，作隨時停車之準備，且預見顏偉智所駕機
      車在前，復明知外側車道旁公車專用停車格停有一輛小客車，更應保持隨時可
      以煞停之安全距離及採行必要之安全措施，然據顏偉智證述其所騎機車係位於
      被告所駕大客車前方至少五公尺以上，復依現場照片所示被害人最後陳屍位置
      係於被告大客車右後輪前，且依法務部法醫研究所鑑定結果，被害人因車禍被
      大客車壓到胸部致多處鈍挫傷、骨折、內臟損傷出血休克死亡，是被害人係遭
      被告大客車前輪輾斃，應可確定無疑，從而被告未採避煞措施，以其車前輪將
      位於車前至少五公尺處之被害人輾斃，難謂其無過失。詎原不起訴處分書未察
      ，亦未表示顏偉智上開證述所言如何不足可採，遽以被告右前輪無任何血痕，
      即認被害人非落於被告車前；又被告雖稱其當時車速為時速二十公里，縱然屬
      實，亦無從證明被告於見被害人掉落車前時有何避煞措施？已盡何道路安全措
      施義務？而被告猶飾詞辯稱：突有騎士到車前將伊攔下，經伊下車查看始發現
      被害人躺在伊右後輪前方云云，欲以未能注意脫罪，益證被告確有過失。
    (五)另原不起訴處分書理由所謂「被害人若確時摔落於車前，被告應得以遵守其注
      意義務為是」云云，與同案被告顏偉智所言迴不相符，且其率爾推定被告未違
      反注意義務之規定，有認定事實未憑證據及陷於循環論斷之違誤；再本件經送
      臺灣省臺北縣區車輛行車事故鑑定委員會、臺灣省車輛行車事故覆議委員會鑑
      定結果，雖均認被告無肇事因素云云，然查本件原送臺灣省臺北縣區車輛行車
      事故鑑定委員會鑑定時，係認「本案無從鑑定」，而原不起訴處分竟於該會未
      能鑑定後，仍委由同一機關再為鑑定，其後所為之鑑定意見，顯難足採。
    綜上所述，爰請將本案交付審判云云。
四、本院查：
    (一)本件原不起訴處分係依法務部法醫研究所（92）法醫所醫鑑字第○二八一號鑑
      定書所載被害人傷勢，除右胸肋骨、左鎖骨有骨折外，其他雙臂、左肋骨等相
      對位置並無骨折情形，並參酌現場照片所示，肇事大客車右後輪後方有拖行血
      痕，而右前輪與右後輪間卻未見有血痕，以及肇事大客車底部、測量等照片所
      示，肇事大客車底部均未沾有血跡、身體、衣物等黏屑，且該大客車底部與地
      面距離，僅三十三至三十四公分等情狀，因認被害人應係摔落機車後，翻滾至
      肇事大客車底部，遭大客車煞車後車體下壓致死；復參據臺灣省臺北縣區車輛
      行車事故鑑定委員會、臺灣省車輛行車事故覆議委員會鑑定「被告無肇事因素
      」結果，認被告並無違反注意義務，無過失責任可言，因而以被告罪嫌不足，
      對被告為不起訴處分。經核原不起訴處分所為上述論斷，均與卷內資料相符，
      並無認定事實不依證據或有何採證違背經驗法則、論理法則等違法情形存在。
    (二)聲請意旨雖指稱：原不起訴處分所認，與檢察官就同案被告顏偉智起訴所認犯
      罪事實及原不起訴處分書理由(三)所述「被害人若確實摔落於車前，被告應得以
      遵守其注意義務為是」一節相互矛盾云云。然查其聲請狀所附臺灣板橋地方法
      院檢察署檢察官九十二年度偵字第五五八四號被告顏偉智過失致死案件起訴書
      犯罪事實所載「顏偉智‧‧‧‧仍貿然超車，使黃義翔右腳擦撞該車號不詳之
      自小客車後摔落於地面，而遭反應不及之甲○○（另為不起訴處分）所駕駛於
      後之ＤＦ—５２１大客車壓到胸部，肇致多處鈍挫傷、骨折、內臟損傷出血休
      克死亡。」等情，並無認被害人係摔落於被告所駕大客車前，並遭該車右前輪
      輾過之情，聲請意旨所指，顯與事實有誤；再觀諸原不起訴處分書理由(三)所述
      全文係謂，以被告當時行車速度約二十公里，且依顏偉智所是認「被告見顏偉
      智揮手示意時即立即停止駕駛」之情衡之，被害人縱若確實摔落於車前，被告
      亦應得以遵守其注意義務為是，可見原不起訴處分書此理由所述，係在推論縱
      使被害人確係摔落於被告車前，衡諸當時情節，被告亦當已盡其注意義務，故
      其所述亦無論證矛盾之情，聲請意旨斷章取義，容有誤認。
    (三)其次，聲請意旨指稱：檢察官未請鑑定人到場詳述鑑定成因，即於原不起訴處
      分書誤以被害人雙臂、左肋骨相對位置並無骨折，率行遽論被害人傷勢非係由
      被告所駕大客車右前輪碾壓所致，其認定事實顯有違背經驗法則、論理法則及
      未憑證據之違法云云。然查，原不起訴處分書所據理由，除被害人死因鑑定書
      外，尚有徵諸肇事現場、肇事車輛底部等情狀，參互印證論敘，非僅憑死因鑑
      定情狀率爾遽論；況據被害人死因鑑定書所載，已詳述鑑定被害人傷勢情狀及
      死因，檢察官未請鑑定人到場詳述鑑定成因，並無何採證違法之情。
    (四)再者，聲請意旨雖指稱：衡諸被告所駕大客車底部與地面相距為三十三至三十
      四公分，而人之肩寬為五十至七十公分，且顏偉智超車未保持適當距離，兩車
      間殆無距離，被害人顯無可能由車側滑落至被告車底，原不起訴處分書率認被
      害人係摔落機車後，翻落被告大客車底部，顯違經驗法則、論理法則；又被害
      人經鑑定胸腔二側肋腔各有五○○、一○○○ＣＣ血漿，應為內出血，蓋被害
      人遭被告大客車右前輪輾壓時，未必即刻噴出血跡而沾染被告大客車右前輪、
      車體，是原不起訴處分書率認被害人傷勢必非被告大客車右前輪所致，亦有認
      定事實未憑證據及違背經驗法則之違法云云。然按諸常理，被害人於摔落地面
      翻滾平躺之際，滾入被告車底之情，亦非無可能，況聲請意旨上述所指被害人
      無翻落被告大客車底部之可能，以及被害人胸腔內出血係遭被告大客車右前輪
      輾壓所致云云，亦屬片面臆測之詞，要難據以率認原不起訴處分有採證或論證
      違法之情。
    (五)又聲請意旨雖指稱：據顏偉智證述其所騎機車係位於被告所駕大客車前方至少
      五公尺以上，復依現場照片所示被害人最後陳屍位置係於被告大客車右後輪前
      ，且依法務部法醫研究所鑑定結果，被害人因車禍被大客車壓到胸部致多處鈍
      挫傷、骨折、內臟損傷出血休克死亡，是被害人係遭被告大客車前輪輾斃，應
      可確定無疑，從而被告未採避煞措施，以其車前輪將位於車前至少五公尺處之
      被害人輾斃，難謂其無過失，詎原不起訴處分書未察云云。惟查，同案被告顏
      偉智於警詢先陳稱：（你發現危險時距離對方有多遠？）大約三公尺等語（見
      相驗卷十頁），其後於偵訊時則稱：被害人摔落機車時，伊並無立即發覺，是
      伊回過頭看到他倒在地上，伊先將機車停於路邊，才回去找他，伊向公車司機
      （係指被告）揮手之處離死者掉落地點約有六步之遠，公車司機一發現伊揮手
      就立即停車，停時車頭離伊站立處約有二公尺；伊回頭看他（係指被害人）掉
      落地點離車頭約二公尺等語（見相驗卷四十六頁反面、四十七頁），詎其後又
      改稱：伊發現死者掉落馬上回頭，就看到他掉在距離公車前一公尺的位置，伊
      一發現死者掉落即馬上向被告揮手，被告立即停車等語（見偵查卷八十八頁反
      面、八十九頁），前後指述情節不一，況衡諸同案被告顏偉智於本件與被告間
      有責任歸屬相反之利害關係，故其片面對被告不利之指述，要難遽以採信。此
      外，觀諸顏偉智於偵訊時所稱：伊欲繞過停放路邊之自小客車時，有看到後方
      公車（係指被告所駕大客車），伊要超車時，公車距伊約一台自小客車長度距
      離等語（見偵查卷八十九頁），不僅與然聲請意旨上開所指稱：被害人係掉落
      於被告大客車前至少五公尺處遭被告輾斃云云情節不符，且衡諸常情，被告所
      駕大客車若非與顏偉智機車併行，其焉能注意到被告之大客車在後行駛，由此
      亦均見顏偉智所述，亦有諸多情節堪疑。
    (六)末聲請意旨雖指稱：本件經送臺灣省臺北縣區車輛行車事故鑑定委員會、臺灣
      省車輛行車事故覆議委員會鑑定結果，雖均認被告無肇事因素云云，然查本件
      原送臺灣省臺北縣區車輛行車事故鑑定委員會鑑定時，係認「本案無從鑑定」
      ，而原不起訴處分竟於該會未能鑑定後，仍委由同一機關再為鑑定，其後所為
      之鑑定意見，顯難足採云云。惟查，本件肇事經檢察官於九十二年四月十日送
      請臺灣省臺北縣區車輛行車事故鑑定委員會鑑定時，雖主旨函覆稱「因跡證不
      足無法作成鑑定意見」，然其係因就不明之自小客車違規停放在公車專用停車
      格內，是否形成路障，影響機車行駛部分，無證據可查，因而表示無法作成鑑
      定報告，惟其覆函仍有依據現有資料分析，認應是顏偉智駕駛輕機車，超車
      時未保持安全間隔，而發生肇事之可能性較高，機車後載倒於陳車（指被告
      車輛）右後，甲○○駕駛營大客車，應是無法防範等結論，此有該委員會九十
      二年六月十九日北鑑字第九二○六○九號函附卷可稽，此核與該委員會其後之
      鑑定意見書鑑定意見相同，並經臺灣省車輛行車事故覆議鑑定委員會維持相同
      鑑定意見，是原不起訴處分書援引上開鑑定意見為據，亦無何違法可言。
    (七)綜上所述，經核本件檢察官不起訴處分理由，與偵查卷附資料並無不符，且檢
      察官綜上被告、同案被告顏偉智所述情節，並徵諸肇事現場勘驗資料、鑑定資
      料內容後，參互印證，而為上開論斷，顯無違背經驗法則、論理法則或其他證
      據法則之情。況據本件偵查卷附資料所示，檢察官已詳傳訊問上開被告、同案
      被告顏偉智，並就相關證據詳為調查、斟酌，而認聲請人對被告之指述，罪嫌
      不足，聲請人仍執陳詞，指摘檢察官採證不詳，理由矛盾，即顯無理由，是本
      件交付審判之聲請無理由，應予駁回。
五、依刑事訴訟法第二百五十八條之三第二項前段裁定如主文。
中　　　華　　　民　　　國　　九十三　　年　　　六　　　月　　 十八 　　日
                                    臺灣板橋地方法院刑事第十庭
　　　　　　　　　　　　　　　　　　　　審判長法  官  徐  蘭  萍
　　　　　　　　　　　　　　　　　　　　　　　法  官  林  淑  婷
  　　　　　　　　　　　　　　　　　　　　　　法  官  彭  全  曄
右正本證明與原本無異
本件不得抗告
                                              書記官  梁  宜  庭
中　　　華　　　民　　　國　　九十三　　年　　　六　　　月　　 十八 　　日
